臺灣臺北地方法院民事判決　　　　　　　　　　　　　九十年度訴字第二四三五號
　　原　　　告　　全徽道路交通安全器材有限公司
　　　　　　　　　（罕威國際有限公司之承當訴訟人）
　　法定代理人　　己○○
　　訴訟代理人　　戊○○
　　複　代理人　　乙○○
　　被　　　告　　昆泰營造廠股份有限公司
　　法定代理人　　丙○○
　　訴訟代理人　　甲○○
　　　　　　　　　丁○○
右當事人間請求給付工程款事件，本院判決如左：
    主      文
被告應給付原告新臺幣壹佰零壹萬零陸佰壹拾元，及其中新臺幣貳拾伍萬陸仟伍佰元
部分，自民國九十年三月五日起至清償日止，按週年利率百分之六計算之利息，其餘
部分，自民國九十年三月二十四日起至清償日止，按週年利率百分之五計算之利息。
訴訟費用由被告負擔。
本判決命被告給付原告新臺幣貳拾伍萬陸仟伍佰元部分得假執行，其餘部分於原告以
新臺幣貳拾陸萬元供擔保後得假執行。
    事      實
甲、原告方面：
  一、聲明：如主文所示，並為以供擔保為條件之假執行宣告。
  二、陳述：
  （一）被告與訴外人罕威國際有限公司（下稱罕威公司）間訂有防眩板工程合約，
        標的物為防眩板，工程總價為新臺幣（下同）一百十三萬七千六百十元，訴
        外人罕威公司均準時履行所有義務，該部分標的物且已經工程業主交通部臺
        灣區○道○○○路局拓建工程處驗收合格，被告並已領到業主之工程款。詎
        被告仍積欠訴外人罕威公司一百零一萬零六百十元，其中七十五萬四千一百
        十元之工程價金部分，訴外人罕威公司已在民國八十九年十二月二十二日開
        給被告請款發票，惟當時被告財務困難，即為拖延，迄未為付款；另外二十
        五萬六千五百元之票款部分，被告開出九十年三月三日到期之支票，訴外人
        罕威公司屆期提示，竟為退票。訴外人罕威公司於九十年六月二十日已因經
        營不善，為避免經營繼續支出成本而造成虧損日大，經其股東會商討擬依公
        司法規定辦理解散，因慮及將來法人格存續與必須有人繼續長期負責本訴訟
        事件之後續審理事項等因素，因此將本特定基礎事實所生法律關係全數讓與
        原告，為此依據承攬及票據之法律關係提起本件訴訟。
  （二）訴外人罕威公司與原告間僅為單純之債權讓與，並非基於通謀虛偽意思表示
        而「創造出一個新的假債權」，被告並無陷於應負擔假債務之危險。矧且，
        債權本得為自由讓與，被告對於系爭訴訟標的之債權所得行使之抗辯完全不
        生影響，無論原告與訴外人罕威公司間之基礎原因關係為何，應均不影響債
        權讓與之效力。
  三、證據：提出工程合約影本、統一發票影本、支票影本、臺北市票據交換所退票
      理由單影本、讓與書影本、交通部臺灣區○道○○○路局拓建工程處工程估驗
      單影本、交通部臺灣區○道○○○路局拓建工程處工程估驗單附表影本等件為
      證。
乙、被告方面：
    被告經合法通知，未於最後言詞辯論期日到場，據其以前到場所為之聲明及陳述
    如左：
  一、聲明：駁回原告之訴。
  二、陳述：原告與訴外人罕威公司之間並沒有債權債務關係，訴外人罕威公司將債
      權讓與原告是通謀虛偽意思表示，並不妥當，被告不同意原告代訴外人罕威公
      司承當訴訟，原告承當訴訟並不合法等語。
  三、證據：提出經濟部公司執照影本、臺北市政府營利事業登記證影本、營造業登
      記證書影本等件為證。
    理      由
一、按訴訟繫屬中為訴訟標的之法律關係，雖移轉於第三人，於訴訟無影響。但第三
    人如經兩造同意，得聲請代當事人承當訴訟。前項但書情形，僅他造不同意者，
    移轉之當事人或第三人得聲請法院以裁定許第三人承當訴訟，民事訴訟法第二百
    五十四條第一項、第二項定有明文。經查，本件訴外人罕威公司依票據、承攬之
    法律關係，請求被告給付一百零一萬零六百一十元及如聲明所示之利息，嗣於訴
    訟審理中即九十年六月二十日將其對被告之債權讓與原告，原告並依民事訴訟法
    第二百五十四條第二項規定請求本院裁定准由原告承當訴訟，業經本院准許在案
    ，合先敘明。
二、按當事人喪失訴訟能力或法定代理人死亡或其代理權消滅者，訴訟程序在有法定
    代理人或取得訴訟能力之本人，承受其訴訟以前當然停止。第一百六十八條至第
    一百七十二條及前條所定之承受訴訟人，於得為承受時，應即為承受之聲明。聲
    明承受訴訟，應提出書狀於受訴法院，由法院送達於他造，民事訴訟法第一百七
    十條、第一百七十五條及第一百七十六條分別定有明文。被告之法定代理人原為
    蔡榮泰，嗣於訴訟繫屬中變更為丙○○，被告乃提出書狀聲明承受訴訟，並提出
    經濟部公司執照影本、臺北市政府營利事業登記證影本、營造業登記證書等件為
    證，於法核無不合，先予敘明。
三、本件被告經合法通知，未於最後言詞辯論期日到場，核無民事訴訟法第三百八十
    六條所列各款情形，爰依原告之聲請，由其一造辯論而為判決。
四、原告起訴主張被告與訴外人罕威公司間訂有防眩板工程合約，標的物為防眩板，
    工程總價為一百十三萬七千六百十元，訴外人罕威公司準時履行所有義務，該部
    分標的物且經工程業主交通部臺灣區○道○○○路局拓建工程處驗收合格，詎被
    告仍積欠訴外人罕威公司七十五萬四千一百十元之工程價金及二十五萬六千五百
    元之票款，共計一百零一萬零六百十元之事實，惟被告所不爭執，並據其提出工
    程合約、統一發票、支票、臺北市票據交換所退票理由單、讓與書、交通部臺灣
    區○道○○○路局拓建工程處工程估驗單、交通部臺灣區○道○○○路局拓建工
    程處工程估驗單附表等件為證，自堪信為真實。
五、被告雖辯稱原告與訴外人罕威公司之間並沒有債權債務關係，訴外人罕威公司將
    債權讓與原告是通謀虛偽意思表示，並不妥當，被告不同意原告代訴外人罕威公
    司承當訴訟，原告承當訴訟並不合法等語。經查：
（一）原告主張訴外人罕威公司已將其對被告之債權讓予原告之事實，業據證人即訴
      外人罕威公司法定代理人陳國隆到庭證述屬實，並據其提出讓與書一紙附卷可
      稽，而原告具狀承當訴訟時，亦於民事陳報暨聲請狀中載明訴外人罕威公司之
      請求權業已讓與原告之事實，該民事陳報暨聲請狀繕本並經本院合法送達於被
      告，則該債權讓與之情事業已通知債務人即被告一節，堪予認定。是原告前揭
      主張，應堪採信。
（二）當事人主張有利於己之事實者，就其事實有舉證之責任，民事訴訟法第二百七
      十七條前段定有明文。被告雖抗辯訴外人罕威公司將債權讓與原告是通謀虛偽
      意思表示云云，惟被告對此一有利於己之事實並未舉證以實其說，而訴外人罕
      威公司將其對被告之金錢債權讓與原告，實際上對被告亦無任何不利益情形，
      系爭債權既無民法第二百九十四條但書所列不得讓與之情形，訴外人罕威公司
      依法自得隨時將其對被告之債權讓與第三人，今訴外人罕威公司將其對被告之
      債權讓與原告，於法並無不合，被告執上開情詞抗辯，顯不足採。
六、按發票人應照支票文義擔保支票之支付；又稱承攬者，謂當事人約定，一方於他
    方完成一定之工作，他方俟工作完成，給付報酬之契約；報酬，應於工作交付時
    給付之，無須交付者，應於工作完成時給付之，票據法第一百二十六條、民法第
    四百九十條第一項、第五百零五條第一項分別定有明文。次按執票人向支票債務
    人行使追索權時，得請求自為付款提示日起之利息，如無約定利率者，依年利六
    釐計算，票據法第一百三十三條定有明文。再按給付無確定期限者，債務人於債
    權人得請求給付時，經其催告而未為給付者，自受催告時起，負遲延責任；遲延
    之債務，以支付金錢為標的者，債權人得請求依法定利率計算之遲延利息；應付
    利息之債務，其利率未經約定，亦無法律可據者，週年利率為百分之五，民法第
    二百二十九條第二項前段、第二百三十三條第一項前段、第二百零三條亦分別著
    有明文。本件原告主張訴外人罕威公司已依約完成工程，被告尚積欠訴外人罕威
    公司七十五萬四千一百十元之工程價金及二十五萬六千五百元之票款，共計一百
    零一萬零六百十元未給付，而訴外人罕威公司於訴訟審理中已將其對被告請求工
    程款、票款之權利讓與予原告，已如前述，則原告請求被告給付一百零一萬零六
    百十元及其法定遲延利息，自屬有據。
七、從而，原告依承攬、票據及債權讓與之法律關係請求被告給付一百零一萬零六百
    十元，及其中二十五萬六千五百元部分，自付款提示日即九十年三月五日起，按
    週年利率百分之六計算，其餘部分，自支付命令送達被告翌日即九十年三月二十
    四日起，按週年利率百分之五計算之法定遲延利息，為有理由，應予准許。
八、本判決命被告給付二十五萬六千五百元部分，係命清償票據上債務判決，爰依職
    權宣告假執行；其餘部分，原告陳明願供擔保聲請宣告假執行，核無不合，爰酌
    定相當之擔保金額，予以准許。
九、結論：本件原告之訴為有理由，依民事訴訟法第三百八十五條第一項前段、第七
    十八條、第三百八十九第一項第四款、第三百九十條第二項，判決如主文。
中　　　華　　　民　　　國　　九十一　　年　　　七　　　月　　三十一　　日
                            臺灣臺北地方法院民事第一庭
                                            審判長法　　　官  張靜女
                                                  法　　　官  蕭胤瑮
                                                  法　　　官　雷淑雯
右為正本係照原本作成
如對本判決上訴須於判決送達後二十日內向本院提出上訴狀
中　　　華　　　民　　　國　　九十一　　年　　　七　　　月　　三十一　　日
　　　　　　　　　　　　　　　　　　　　　　　　　法院書記官　高秋芬
